臺灣臺北地方法院刑事判決　　　　　　　　　　　　九十一年度訴緝字第一八八號
　　公　訴　人　臺灣臺北地方法院檢察署檢察官
　　被　　　告　乙○○
　　選任辯護人　李金澤
右列被告因偽造有價證券等案件，經檢察官提起公訴（九十年度偵字第一六三○七號
），本院判決如左：
    主  文
乙○○行使偽造之信用卡，處有期徒刑捌月。
偽造簽帳單（壹式貳聯）上之偽造「CHUN」署名（壹式貳枚）及扣案如附表所示偽造
信用卡（含附表編號一、二所示偽造信用卡背面之偽造「CHUN」署名各壹枚）均沒收
。
    事  實
一、乙○○前因行使偽造信用卡之偽造文書等案件，經台灣台中地方法院於民國九十
    年一月十二日判處有期徒刑七月，緩刑四年確定。仍不知悔改，復於緩刑期間，
    於九十年七月二十五日，在台北市○○○路新光三越百貨公司附近拾獲甲○○遺
    失之身分證及不詳人士遺失之偽造玉山銀行、富邦銀行、華僑銀行信用卡各一張
    （偽卡卡號分別如附表所示），竟意圖為自己不法之所有，以變異持有為所有之
    意思予以侵占入己。乙○○見拾得之三張偽造信用卡，除偽造華僑銀行信用卡背
    面已有「TEMBEN」之簽名外，偽造玉山銀行、富邦銀行信用卡背面持卡人簽名欄
    仍然空白，乃基於偽造署押之接續犯意，先後在附表編號一、二所示偽造玉山銀
    行、富邦銀行信用卡背面偽簽「CHUN」之署名各一枚，表示係合法持卡人簽名之
    文義。乙○○明知其拾得之三張信用卡中，僅華僑銀行信用卡背面持卡人簽名欄
    已有TEMBEN之署名，且該署名與信用卡正面所印之KAO，YA，CHUN之英文姓名不
    同，而另兩張信用卡背面持卡人簽名欄則為空白，核與一般正常持卡人保管真正
    信用卡必立即於持卡人簽名欄簽署自己姓名以防被盜刷之情形有異，得預見係偽
    造之信用卡；竟不違其本意，而基於行使偽造信用卡以詐欺取財之未必故意，於
    九十年七月二十七日晚上十時五十八分許，持上開偽造之信用卡至臺北市○○○
    路○段七一號華彩軟體公司，刷卡消費，購買價值新台幣（下同）二萬八千元之
    數位相機，行使前述拾得之偽造玉山銀行信用卡交付特約商店人員陳志傑刷卡製
    作簽帳單，再基於同一概括犯意假冒甲○○名義於簽帳單上偽簽「CHUN」之英文
    署名（簽帳單為一式二聯，採複寫方法，故一次簽名即產生二枚署押），偽造表
    示「甲○○」本人至該商店購物並確認消費金額文義之私文書，持以行使交付商
    店人員核對，足以生損害於甲○○、玉山銀行及華彩軟體公司。嗣因銀行及陳志
    傑發現核對交易異常，於乙○○欲另行購買其他貨品時，要求乙○○出示證件，
    為蕭秀分所拒，乃報警查知上情。
二、案經臺北市政府警察局中正第一分局報請臺灣臺北地方法院檢察署檢察官偵查起
    訴。
    理  由
一、訊據被告乙○○固不否認於前開時地拾得他人信用卡及身份證後，將之侵占入己
    ，及於附表編號一、二所示信用卡背面偽造「CHUN」署名後，持附表編號一偽造
    玉山銀行信用卡刷卡，偽造「CHUN」署名簽帳單購物之事實不諱，惟矢口否認有
    行使偽造信用卡之犯意，辯稱：上述信用卡均係撿拾取得，其不知係偽造信用卡
    ，無行使偽造信用卡之故意云云。惟查，右揭事實，業據被告於警訊、偵查及本
    院九十年十二月十三日調查期日供述甚詳，且經證人陳志傑於警訊及偵查中證述
    明確，並有附表所示之三張信用卡、甲○○身份證、簽帳單扣案及附卷可證。而
    扣案如附表所示之信用卡三張均係偽卡等情，分別據華僑商業銀行信用卡服務部
    以九十年十一月一日九○僑銀信卡字第○二一八號簡便行文、富邦商業銀行以九
    十年十一月五日（九十）富邦信卡字第四五八號函、玉山商業銀行個人金融部信
    用卡中心以九十年十一月二十三日玉個卡字九○五○五八一號函函述甚詳，有各
    該書函附卷可稽（均附於本院九十年度訴字第一○三一號案卷內），核均與被告
    前開任意性自白相符。參以：(1)被告明知其拾得之三張信用卡中，僅華僑銀行信
    用卡背面持卡人簽名欄已有TEMBEN之署名，且該署名與信用卡正面所印之KAO，
    YA ，CHUN之英文姓名不同，而另兩張信用卡背面持卡人簽名欄則為空白，此均
    為被告所不爭。是被告拾得上述三張信用卡之狀態，經核與一般正常持卡人保管
    真正信用卡必立即於持卡人簽名欄簽署自己姓名以防被盜刷之情形有異。且依常
    人使用信用卡之生活經驗，信用卡背面未經持卡人簽名者，持卡人為防止遭人使
    用盜刷，多未行開卡而無法刷卡消費；而被告竟於附表編號一所示信用卡逕行偽
    造英文署名後，即持以刷卡消費，應得以預見該拾得信用卡之狀態非屬正常，而
    有偽卡之可能。況被告於本院審判期日自承（：問：撿到信用卡時，除了華僑銀
    行的卡片外，另兩張信用卡持卡人欄空白，你沒有懷疑嗎？）我有懷疑，不知道
    信用卡是真的還是假的，... （問：卡片是真的或假的，皆不違背你刷卡消費的
    本意嗎？）是的等語明確；更足見被告雖已懷疑拾得之信用卡係偽卡，仍不違其
    本意而持卡刷卡消費，其有行使偽造信用卡之不確定故意甚明。被告辯稱其無行
    使偽造信用卡之犯罪故意云云，顯與現存卷證資料不符，不足憑以認定對被告有
    利之事實。綜上所述，本件事證明確，被告之犯行堪以認定。
二、按被告於偽造之空白信用卡背面持卡人簽名欄內，偽造被害人簽名，表示係被冒
    名人簽名持卡之文義，使該信用卡具文字性、有體性、持續性、意思性及名義性
    ，而具刑法上私文書之性質；且被告在信用卡簽帳單上之顧客簽名欄內偽簽「
    CHUN」之署名，亦屬表示其確認消費金額文義之私文書。本件被告拾得偽造信用
    卡侵占入己後為上開犯行，核係犯刑法第三百三十七條侵占遺失物罪、第二百零
    一條之一第二項前段之行使偽造信用卡罪、第二百十六條、第二百十條行使偽造
    私文書罪及第三百三十九條第一項詐欺取財罪。被告於信用卡背面姓名欄及簽帳
    單上偽造署名之行為係偽造私文書之階段行為，而偽造私文書後復持以行使，其
    偽造之低度行為為行使之高度行為所吸收，均不另論罪（公訴人認應另論偽造署
    押罪，容有誤會）。且被告行為時，以一行為同時行使簽帳單一式二聯（即顧客
    存根聯、特約店存根聯），為單純一罪。另按單純行使偽造信用卡，取得發卡銀
    行授權、核驗信用卡真偽後，並非可立即使欲行詐欺對象陷於錯誤，使行為人取
    得本人或第三人之物品，尚須併合其餘行使偽造信用卡簽單文書之詐術行為，方
    可完成全部之詐欺取財、或得利行為，此與行使偽造有價證券一旦行使該有價證
    券、經核驗該有價證券真偽後，相對人必交付表彰該有價證券面額對價財物之情
    形迥異；故雖行使偽造信用卡之法條列於偽造有價證券罪章內，但非行使偽造信
    用卡之行為必含有詐欺取財、得利之內涵；是本案於行使偽造信用卡罪外，應就
    其整體行為另論以詐欺取財罪，附此說明。被告行使信用卡背面及簽帳單私文書
    之行為，所犯構成要件相同，且時間緊接，顯係基於概括犯意所為，為連續犯，
    應論以一罪，並加重其刑。被告所犯上開各罪間，有方法、目的之牽連關係，應
    依刑法第五十五條規定從一重之行使偽造信用卡罪處斷。爰審酌被告正值青壯，
    竟不思正途，而以此方式獲取財物，且甫因購買信用卡冒名使用刷卡消費之類似
    犯罪，經台灣台中地方法院於九十年一月十二日判處有期徒刑七月，緩刑四年確
    定，仍不知悔改，復於緩刑期間，為本件犯罪，顯未因前次教訓而知所悔悟，惟
    其犯罪後坦承部分犯行，及其行為次數、動機、手段、所生危害等一切情狀，量
    處如主文所示之刑。
三、偽造簽帳單（一式二聯）上之偽造「CHUN」署名（一式二枚）不論屬於被告所有
    與否，均依刑法第二百十九條宣告沒收。至扣案如附表所示信用卡三張（含附表
    編號一、二偽造信用卡背面之偽造「CHUN」署名各一枚）係被告拾得之偽造信用
    卡，不問屬於被告與否，均依同法第二百零五條宣告沒收。
四、公訴意旨另以：被告乙○○於九十年七月二十七日在台北市○○○路○段華彩軟
    體公司佯以甲○○名義行使偽造信用卡刷卡購買價值二萬八千元之數位相機後（
    前開起訴論罪部分），復基於上開行使偽造信用卡詐欺取財之接續犯意，另欲簽
    帳購買電腦軟體時，為店員陳志傑發覺有異，而報警查獲，因認被告另有此部分
    詐欺取財未遂及行使偽造信用卡犯嫌。訊據被告否認有此部分犯行，辯稱：第二
    次購物時因店員向其要證件核對，故其欲以現金付帳，並未行使偽造信用卡等語
    。經查：被告行使偽造信用卡於前述商店購買價值二萬八千元之數位相機後，即
    為銀行及商店人員陳志傑發現信用卡交易異常等情，業據證人陳志傑於警訊時陳
    述明確（偵查卷第八頁警訊筆錄背面參照），並經證人陳志傑於偵查中結證稱：
    他是以玉山銀行的JCB卡向我買壹台數位相機，刷卡時同事覺得有瑕疵，叫我出
    來處理，第二次她（即被告）要買軟體時，我要她拿證件出來核對，他有點緊張
    ，就說要付現等語明確（偵查卷第三十六頁背面偵訊筆錄參照）；足見被告欲二
    度購物時，因店員已察覺先前之二萬八千元之信用卡交易異常，主動向其索取證
    件查驗，故被告已因心虛而欲改以現金交易，並未著手行使偽造信用卡詐欺之行
    為；公訴人認被告此部分行為另有詐欺取財未遂及行使偽造信用卡之犯罪，容有
    誤會。惟公訴人認此事實與前開起訴論罪部分有連續犯之裁判上一罪關係，爰不
    另為無罪之諭知，附此說明。
據上論斷，應依刑事訴訟法第二百九十九條第一項前段、刑法第五十六條、第三百三
十七條、第二百零一條之一第二項前段、第二百十六條、第二百十條、第三百三十九
條第一項、第五十五條、第二百十九條、第二百零五條、罰金罰鍰提高標準條例第一
條前段，判決如主文。
中      華      民      國    九十一    年     十一     月    二十九    日
                                      臺灣臺北地方法院刑事第八庭
                                          法  官  朱瑞娟
右正本證明與原本無異
如不服本判決，應於判決送達後十日內向本院提出上訴狀
                                          書記官  葉金發
中      華      民      國    九十一    年     十二     月      二      日
附錄本案所犯法條
中華民國刑法第三百三十七條
 (侵占遺失物罪)
意圖為自己或第三人不法之所有，而侵占遺失物、漂流物或其他離本人所持有之物者
，處五百元以下罰金。
刑法第二百十條
偽造、變造私文書，足以生損害於公眾或他人者，處五年以下有期徒刑。
刑法第二百十六條
行使第二百十條至第二百十五條之文書者，依偽造、變造文書或登載不實事項或使登
載不實事項之規定處斷。
刑法第三百三十九條
意圖為自己或第三人不法之所有，以詐術使人將本人或第三人之物交付者，處五年以
下有期徒刑、拘役或科或併科一千元以下罰金。
以前項方法得財產上不法之利益或使第三人得之者亦同。
前二項之未遂犯罰之。
刑法第二百零一條之一
意圖供行使之用，而偽造、變造信用卡、金融卡、儲值卡或其他相類作為簽帳、提款
、轉帳或支付工具之電磁紀錄物者，處一年以上七年以下有期徒刑，得併科三萬元以
下罰金。
行使前項偽造、變造之信用卡、金融卡、儲值卡或其他相類作為簽帳、提款、轉帳或
支付工具之電磁紀錄物，或意圖供行使之用，而收受或交付於人者，處五年五下有期
徒刑，得併科三萬元以下罰金。
附表一（偽造信用卡明細）
一、偽造玉山銀行信用卡（卡號0000000000000000號）
二、偽造富邦銀行信用卡（卡號0000000000000000號）
三、偽造華僑銀行信用卡（卡號0000000000000000號）
